【裁判字號】    99,消債抗,12
【裁判日期】    990512
【裁判案由】    清算事件
【裁判全文】
臺灣新竹地方法院民事裁定            99年度消債抗字第12號
抗  告  人
即  聲請人  甲○○
上列抗告人因消費者債務清理清算事件，對於中華民國九十九年
三月十二日本院九十八年度消債清字第三號裁定提起抗告，本院
裁定如下：
    主  文
抗告駁回。
抗告程序費用由抗告人負擔。
    理  由
一、按聲請更生或清算，徵收聲請費新臺幣一千元。郵務送達費
    及法院人員之差旅費不另徵收。但所需費用超過應徵收之聲
    請費者，其超過部分，依實支數計算徵收。前項所需費用及
    進行更生或清算程序之必要費用，法院得酌定相當金額，定
    期命聲請人預納之，逾期未預納者，除別有規定外，法院得
    駁回更生或清算之聲請。債務人聲請清算而無資力支出前條
    費用者，得聲請法院以裁定准予暫免繳納。消費者債務清理
    條例第6條、第7條第1項固定有明文。再者，法院裁定開始
    更生或清算程序「前」，認有選任監督人或管理人之必要者
    ，得預估其報酬之數額，定期命債務人預納之，逾期未預納
    者，除有本條例第7條第1項所定情形外，法院得依本條例第
    6 條第3項規定駁回更生或清算之聲請。消費者債務清理條
    例施行細則第5條第1項亦定有明文。揆諸上開規定，債務人
    聲請清算而無資力支出費用，得聲請法院裁定准予暫免繳納
    之費用係包括(一)聲請費；(二)應預納超過聲請費之郵務送達費
    及法院人員之差旅費；(三)應預納酌定進行清算程序之必要費
    用（例如法院裁定開始清算程序「前」，認有選任監督人或
    管理人之必要者，預估監督人或管理人報酬之數額），而不
    包括抗告費。蓋觀諸上開規定，乃因上開得聲請法院裁定准
    予暫免繳納之費用分別係聲請清算之必要程式（包括聲請費
    及應預納超過聲請費之郵務送達費及法院人員之差旅費）及
    進行清算程序之必要費用，為免聲請清算之債務人於法院裁
    定開始清算程序「前」因無資力支出上開費用，乃明定聲請
    清算之債務人得聲請法院裁定准予暫免繳納上開費用，自不
    包括抗告費在內。
二、經查，本件抗告人清算之聲請，業據原審於99年2月4日裁定
    駁回，嗣經抗告人提起抗告，並依消費者債務清理條例第7
    條第1項規定聲請准予暫免繳納聲請費，且認得聲請准予暫
    免繳納之費用應解釋為「整個聲請清算程序」所生之「裁定
    費用、抗告費用、郵務送達費用以及監督人或管理人報酬等
    」均應包括在內，而抗告人每月支出遠高於收入，顯然無資
    力出「聲請費用」，乃聲請准予暫免繳納抗告費用等語。然
    查，聲請清算之債務人得聲請法院裁定准予暫免繳納之費用
    ，並不包括抗告費在內，已如上述，故抗告人認得聲請准予
    暫免繳納之費用應包括「抗告費用」，乃係誤解，尚無足採
    。據此，抗告人聲請裁定准予暫免繳納抗告費，即屬無據，
    無從准許。從而，抗告人係向本院合議庭聲請裁定准予暫免
    繳納抗告費，本應由本院合議庭管轄裁定准駁，且抗告人係
    聲請裁定准予暫免繳納抗告費，亦應由本院合議庭管轄裁定
    准駁，原審誤為裁定，固有未合；又原審以抗告人未據提出
    能即時調查之證據，以釋明無資力支出費用，且依調查結果
    ，亦難認定抗告人無資力支出費用，而駁回抗告人暫免繳納
    抗告費聲請，駁回之理由，亦與本院之認定不同，然結論並
    無不同，仍應認抗告為無理由。抗告人抗告意旨仍執前詞指
    摘原裁定不當，求予廢棄，應認為無理由，應予駁回。
三、據上論結，依消費者債務清理條例第15條，民事訴訟法第49
    5條之1第1項、第449條第2項、第95條、第78條，裁定如主
    文。
中    華    民    國    99    年    5     月    12    日
                              臺灣新竹地方法院民事第二庭
                                  審判長法  官  汪銘欽
                                        法  官  陳順珍
                                        法  官  吳靜怡
以上正本係照原本作成。
本裁定不得再為抗告。
中    華    民    國    99    年    5     月    12    日
                                        書記官  嚴翠意

司法院資訊處製作；財團法人民間司法改革基金會備份。
